【裁判字號】    98,訴,780
【裁判日期】    991019
【裁判案由】    偽造有價證券等
【裁判全文】
臺灣屏東地方法院刑事判決               98年度訴字第780號
公  訴  人  臺灣屏東地方法院檢察署檢察官
被      告  辛○○
選任辯護人  楊靖儀律師
被      告  癸○○
選任辯護人  林錦芬律師
上列被告因偽造有價證券等案件，經檢察官提起公訴（97年度偵
字第833 號）本院判決如下：
    主  文
辛○○、癸○○共同犯如附表二所示之罪，各處如附表二所示之
刑，各應執行有期徒刑陸年，如附表二所示之偽造之本票、署押
及印章均沒收。
辛○○、癸○○其餘被訴部分均無罪。
    事  實
一、辛○○、癸○○於民國95年2 月1 日起，招募每會會款新台
    幣（下同）1 萬元之互助會，並由癸○○擔任會首，二人共
    同招攬己○○、許世明、丙○○、戊○○、黃愫苓、徐秀蘭
    、簡掬鳳（會單上誤植為簡菊鳳）、乙○○、子○○及其他
    29名會員入會。除上開實際加入之會員外，癸○○、辛○○
    並虛列丁○○、邱志雄、李國瑛、李桂娥、葉憲致、庚○○
    、朱以真、林錦惠、張素霞為參與合會之會員，含會首合計
    共48會。該互助會約定於95年2 月1 日起至99年1 月1 日止
    按月1 日12時，在屏東市○○路87號開標，採外標制，每次
    投標金額為新台幣（下同）800 元至3,000元。
(一)、詎辛○○、癸○○竟基於共同連續行使偽造私文書之概括犯
    意聯絡及意圖為自己不法之所有，本於詐欺之概括犯意聯絡
    ，於附表一編號(二)A 、(四)、(五)A.所示會期開標時，自行冒用
    人頭會員庚○○、張素霞、林錦惠名義，書寫附表一編號(二)
    A 、(四)、(五)A.所示投標金額之標單，並偽簽該3 名會員之署
    押於標單上，用以表明該3 名會員以附表一編號(二)A 、(四)、
    (五)A所 示之投標金額投標之準文書後持以參與競標，並於開
    標後得標向其餘活會會員行使，足生損害於上開3 人；復基
    於共同連續偽造有價證券之概括犯意聯絡，於附表一編號(二)
    A 、(四)、(五)A 所示開標時間後某日，利用不知情之某刻印業
    者，偽刻附表一編號(二)A 、(四)、(五)A.B 所示等4 位人頭會員
    印章，蓋於如附表一編號(二)A 、(四)、(五)A.B 所示之本票發票
    人欄上，以該4 人為本票發票人名義簽發金額、張數如附表
    一編號(二)A 、(四)、(五)A.B 所示之本票持以交付予活會會員而
    行使，致不知情之活會會員，陷於錯誤，而繳交如附表一編
    號(二)A 、(四)、(五)A.B 之互助會款。辛○○、癸○○又因得悉
    己○○有意私下取得2 會活會權利（即俗稱之吃會），遂承
    上詐欺取財及偽造有價證券之概括犯意聯絡，於95年3 月1
    日、4 月1 日向己○○佯稱邱志雄、丁○○有意參與投標，
    己○○不知該2 人為虛列之會員，乃不疑有他，而於95年3
    月間、4 月間某日先行交付510,000 元、509,600 元（相當
    於該2 次會期之活會會款）予辛○○及癸○○，以取得邱志
    雄、丁○○之活會權利，待日後以該2 人名義投標使用。辛○○、癸○○為取信己○○，遂由癸○○於95年3 月1 日、
    4 月1 日以邱志雄、丁○○名義各簽發44張、43張，面額均
    13,000元之本票予己○○收受而行使。以上開方式共計詐得
    2,139,600元。
(二)、辛○○、癸○○又分別基於共同行使偽造私文書之犯意聯絡
    ，於附表一編號(七)A 、(八)、(十)、(十三)、(十四)A 、(十五)A.、(十七)、(十八)所
    示會期開標時，明知丙○○、簡掬鳳、乙○○、子○○、許
    世明、戊○○、黃愫苓、李國瑛並無意投標，竟冒用該8 名
    會員名義，書寫附表一編號(七)A 、(八)、(十)、(十三)、(十四)A 、(十五)A.
    、(十七)、(十八)所示投標金額之標單，並偽簽該8 名會員之姓名於
    標單上，用以表明該8 名會員以附表一編號(七)A 、(八)、(十)、
    (十三)、(十四)A 、(十五)A.、(十七)、(十八)所示之投標金額投標之準私文書後
    持以參與競標，並於開標後得標向其餘活會會員行使，足生
    損害於上開8 人。復分別共同意圖為自己不法之所有，本於
    詐欺及偽造有價證券之犯意聯絡，於附表一編號(七)A 、(八)、
    (十)、(十三)、(十四)A 、(十五)A.、(十七)、(十八)所示開標時間後某日，利用不
    知情之某刻印業者，偽刻附表一編號(七)A 、(八)、(十)、(十三)、(十四)
    A 、(十五)A.、(十七)、(十八)所示等8 位會員印章，蓋於如附表所示之
    本票發票人欄上，以該8 人為本票發票人名義簽發金額、張
    數如附表所示之本票持以交付予活會會員而行使，致不知情
    之活會會員，陷於錯誤，而繳交如附表一編號(七)A 、(八)、(十)
    、(十三)、(十四)A 、(十五)A.、(十七)、(十八)所示之活會會款。復為使冒標犯
    行不被發覺，亦於95年8 月1 日、96年3 月1 日、96年4 月
    1 日以己○○、李桂娥、甲○○之名義，利用不知情之某刻
    印業者，偽刻己○○、李桂娥、甲○○3 位印章，蓋於如附
    表所示之本票發票人欄上，以該3 人為本票發票人名義簽發
    金額、張數如附表所示之本票持以交付予丙○○、許世明、
    戊○○而行使（即附表一編號七B.(十四)B.(十五)B ），致該3 名不
    知情之活會會員，陷於錯誤，而繳交各該期之活會會款，以
    上開方式共計詐得2,700,000元。
二、案經己○○訴由台灣屏東地方法院檢察署檢察官偵查起訴。
    理  由
壹、證據能力方面
一、按被告以外之人於審判外之陳述，雖不符前4 條之規定，而
    經當事人於審判程序同意作為證據，法院審酌該言詞陳述或
    書面陳述作成時之情況，認為適當者，亦得為證據，刑事訴
    訟法第159 條之5 第1 項定有明文。其立法意旨在於傳聞證
    據未經當事人之反對詰問予以核實，原則上先予排除。惟若
    當事人已放棄反對詰問權，於審判程序中表明同意該等傳聞
    證據可作為證據，基於尊重當事人對傳聞證據之處分權，及
    證據資料愈豐富，愈有助於真實發現之理念，且強化言詞辯
    論主義，使訴訟程序得以順暢進行，上開傳聞證據亦均具有
    證據能力。經查，被告辛○○、癸○○各就對方於偵查中之
    陳述及本院所引用告訴人己○○、證人郭丙○○、許世明、
    李桂娥、邱志雄、庚○○、乙○○、戊○○、朱宏基、徐秀
    蘭、黃怡禎、黃愫苓、李春鳳及證人子○○於99年5 月17日
    寄送本院之自述信函等被告以外之人於審判外之陳述，均知
    為傳聞證據，且均同意做為本案證據使用，被告2 人之辯護
    人亦未於本院言詞辯論終結前聲明異議，本院審酌此等證據
    資料作成時之情況，均無不法之情事，且與待證事實具有關
    聯性，認為適宜作為本案之證據，故均有證據能力，合先敘
    明。
貳、實體方面
甲、有罪部分
一、訊據被告辛○○對於上開犯行均坦承不諱；被告癸○○固坦
    承其曾幫被告辛○○開立證人丁○○、邱志雄之本票一事，
    惟矢口否認有何偽造有價證券、詐欺及行使偽造私文書之犯
    行，辯稱：「我雖然是會首，但合會的事情都是我媽媽在處
    理，我只是幫忙」云云，被告癸○○之辯護人亦辯稱：「被
    告癸○○並不知悉被告辛○○之行為，其主觀上認為所開立
    之本票亦係收據性質，而非有價證券，並無偽造有價證券之
    犯意」云云，經查：
(一)、前揭被告辛○○行使偽造私文書、詐欺及偽造有價證券之行
    為，除據被告辛○○供承在卷外，復據證人郭丙○○、許世
    明、李桂娥、邱志雄、庚○○、乙○○、戊○○、朱宏基、
    徐秀蘭、黃怡禎、黃愫苓、李春鳳於偵查中證稱明確（見偵
    卷第26至27頁、第66至68頁、第78至80頁、第89至91頁、第
    96 頁 、第108 至111 頁、第147 至151 頁、第161 至163
    頁），並有證人子○○於99年5 月17日寄送本院之自述信函
    1 紙（見本院卷第194 頁）、本票影本12紙、會員名單2 紙
    在卷可證（見偵卷第28至29頁、第71至76頁），此部分事實
    ，應無疑義。
(二)、被告癸○○於偵查及本院審理供承伊係本件互助會之會首，
    並招集楊宗山、張式國、潘美芳加入互助會等語（見偵卷第
    54頁），又證人許世明於偵查中證稱：「我有參加辛○○、
    癸○○的合會，是癸○○邀我入會，若是有死會會員，也是
    癸○○會拿本票給我」等語（見偵卷第67頁），證人戊○○
    亦於本院審理時證稱：「我有參加互助會，是癸○○邀集我
    的，我在跟會期間，癸○○會過來收會款」等語（見本院卷
    第153 頁），而被告癸○○於偵查中供承：「得標的人有時
    用匯款方式交付會款，有時是拿給我前夫楊宗山再轉交給我
    或我媽媽，本票則是由我先轉交給我前夫再轉交給他他們，
    我偶爾會開車去收會款，但這情形不多，會款收了之後就放
    抽屜交給我媽媽，開標時如果我不在，有會員會打電話來要
    我幫忙寫標單，開標不一定是我」等語（見偵卷第170 頁）
    ，是被告癸○○非僅單純擔任名義上之會首外，更有招集會
    員、收取會員會款並主持開標等實際參與合會行為。再者，
    本次互助會共有48會，各次會期得標之會員身分及得標金額
    多寡，足以影響收取會款之數額及本票擔保支付名義人是否
    無訛，攸關互助會運作順利與否，被告癸○○為會首，負有
    收受會款及本票交付之責，為確保收取會款及本票正確，應
    對本件互助會之運作細節知之甚詳。而被告癸○○在告訴人
    己○○要求取得邱志雄、丁○○之活會權利時（即俗稱之吃
    會），明知邱志雄、丁○○並無參加該會及參與投標，仍以
    邱志雄、丁○○之名義開立所餘活會會員數之本票予證人己○○，使其得以取得該2 之活會權利乙情，業據被告癸○○
    供承明確，核與證人己○○於本院審理時所證相符（見偵卷
    第17 8頁、本院卷第109 頁），若僅係被告辛○○授意所為
    ，其大可自行簽發本票，當無迂迴行事令被告癸○○開立本
    票之必要，且被告癸○○亦自承證人己○○吃會之款項均係
    匯入伊之戶頭（見本院卷第270 、271 頁），益證被告癸○○利用互助會之虛列會員，以該2 會實際所有者身分共同與
    被告辛○○私下轉讓活會權利，並簽發開立本票，其操縱主
    導本次互助會之事實甚明。況被告辛○○於偵查中亦證本件
    互助會主要會員招集者及合會事宜處理均是被告癸○○（見
    偵卷第54至55頁），而參以其2 人為母女至親，若被告癸○○僅係名義之會首而與本案無涉，被告辛○○當無構詞誣陷
    被告癸○○之理，是其該次所述應屬可採，從而，被告癸○○應明知並確參與被告辛○○上開行為。
(三)、再民間互助會在會員得標後均會以自己名義開立本票，該本
    票除做為得標會員取得該次活會會款之憑證外，更係在擔保
    得標會員日後依約定利息按期給付會款，且本票依票據法規
    定除可轉讓做為支付工具外，更可向發票人行使追索權及向
    法院聲請強制執行，當屬具有一定價值及流通性之有價證券
    ，此乃本票為大眾所接受做為支付擔保工具之原因。被告癸○○雖辯稱伊不知本票為有價證券，僅認為係收據性質云云
    ，然若其對本票之認知僅止於收據性質，自可任意以空白紙
    張書寫金額做為收受活會款項之證明，何須承擔開立本票後
    自身遭追索及強制執行之風險。復以被告癸○○為一成年具
    相當社會經驗之人，更非第一次與被告辛○○成立互助會及
    擔任會首，業據其供承在卷（見偵卷第90頁），衡情對得標
    會員得標後開立本票之意義當無不知之理，是其自明知本票
    係屬有價證券而與單純做為收訖金額證明之收據有異，上開
    所辯，顯不可採信。
(四)、另按一般民間互助會之組成，會首本身之資力、信用如何，
    在在影響會員之參加意願，若會首以人頭會員充數，自必負
    擔人頭會員應繳之會款，人頭會員愈多，會首之負擔愈大，
    倒會之風險即愈高，是會首在本身資力有所困難時仍利用會
    員對其他會員身分難以查證之機會，虛列人頭會員以召集互
    助會，有致使會員誤判會首之資力而加入互助會，即有詐欺
    之犯意。查被告辛○○、癸○○在即因缺錢購買機器及房子
    而招集本次互助會，更為缺錢週轉而虛列會員、冒標，得款
    後持以償還其他借款乙情，業據被告辛○○於偵查中供承屬
    實（見偵卷第90頁），是其2 人在財務方面需款孔急，虛列
    9 會人頭加入，大量膨脹會員人數，使自身經濟負擔更為沉
    重，顯增倒會風險，並以二份不同之會員名單交付予不同會
    員（見偵卷第28、29頁），致加入互助會之會員無法辨明實
    際會員身分，復利用會員未到場之機會予以冒標取得會款，
    並為期犯行不東窗事發及取信遭冒標之會員，恣意以虛列會
    員名義開立本票，更有於不同會期重複開立同一人本票予不
    同會員之情，足見被告2 人要以此之方式，藉機詐取會款甚
    明。
(五)、末按民間互助會已得標之死會會員，無論同組何一會員得標
    及其願出標金若干，均須繳納當期全額會款（如係外標，並
    須另繳納會息），縱為會首之被告施用詐術，以他會員名義
    冒標，並向死會會員收取會款，因該等死會會員本負有繳納
    會款之義務，而非陷於錯誤而交付會首，自無構成詐欺取財
    罪可言（最高法院83年度台上字第4153號判決意旨參照）。
    是被告詐取之金額範圍，應將其各期所得首會會款扣除，而
    以每期開標之實際參與之活會會員繳納之會款為限。又遭被
    告冒標之會員均為被害人，其等因不知自己遭到冒標，於各
    期合會開標後，仍按活會會員身分繼續繳納活會會款，且遭
    冒標會員既從未標取會款，被告以其名義得標之行為效力並
    不因之當然及於本人，則該等會員僅名義上為死會會員，惟
    實際上其對於被告之權利，仍等同於其他名義上之活會會員
    ，故該等會員實質上仍相當於活會會員，其於遭被告冒標後
    ，仍按活會會員資格所繳納之會款，亦應計入被告詐騙之金
    額，從而，本件被告辛○○、癸○○冒標之金額之計算式應
    係：被告2 人冒標各該會之會數X 該次被詐欺會員數（總會
    數－應有死會數－被告虛列會員數＋已被冒標之活會會員數
    ）X 會金，是依此之計算方式加以計算。另被告2 人以丁○○、邱志雄之名義讓證人己○○取得活會權利，而預先匯入
    510,000 元、509,600 元而詐得會款，亦應算入上開總額內
    ，從而，被告2 人詐得會款總額為4,839,600 元，綜上，被
    告2 人詐欺及行使偽造私文書、偽造有價證券及詐欺之行為
    ，要無疑義。
二、新舊法比較：按行為後法律有變更者，適用行為時之法律。
    但行為後之法律有利於行為人者，適用最有利於行為人之法
    律，刑法第2 條第1 項定有明文。又比較時應就罪刑有關之
    共犯、未遂犯、想像競合犯、牽連犯、連續犯、結合犯，以
    及累犯加重、自首減輕暨其他法定加減（如身分加減）與加
    減例等一切規定，綜其全部罪刑之結果而為比較（最高法院
    95年第8 次刑事庭會議決議參照）。查被告2 人為附表一編
    號(二)、(三)B 、(四)、(五)之行為後，刑法業於94年2 月2 日修正
    公布，並均自95年7 月1 日起施行，茲就比較情形分述如下
    ：
1、 被告2 人為附表一編號(二)、(三)B 、(四)、(五)行為後，刑法第28
    條共同正犯之範圍，已修正限縮於共同實行犯罪行為者始成
    立共同正犯，排除陰謀犯、預備犯共同正犯；新舊法就共同
    正犯之範圍與累犯之要件，既因此而有變動，自均屬行為後
    法律有變更，而非僅屬文字修正，應有新舊法比較適用之問
    題（最高法院96年度台上字第3773號、96年度台上字第395
    號判決意旨參照）。是應依修正後刑法第28條共同正犯之規
    定。
2、刑法第33條第5 款修正前原規定規定：「罰金：（銀元）1
   元以上」，而銀元與新台幣間之折算，依現行法規所定貨幣
   單位折算新臺幣條例規定，以銀元1 元折算新台幣3 元；修
   正後刑法第33條第5 款則規定：「罰金：新台幣1 千元以上
   ，以百元計算之」；經比較修正前、後之規定，修正後刑法
   第33條第5 款所定罰金之最低數額，較之修正前提高，自以
   修正前刑法第33條第5 款之規定有利於被告2 人。
3、刑法第56條有關「連續數行為而犯同一之罪名者，以一罪論
   ，但得加重其刑至2 分之1 」之連續犯規定，業經修正刪除
   。此雖非犯罪構成要件之變更，惟顯已影響行為人刑罰之法
   律效果，自屬法律變更，亦即行為人本於概括犯意所為之數
   行為，自95年7 月1 日起已不再成立連續犯應依具體行為之
   數分別論罪。查被告2 人附表一編號(二)、(三)B.、(四)、(五)之偽
   造有價證券之行為，均發生於新法施行之前，且其所為之各
   次行為、時間，各均獨立，但所犯均係構成要件相同之罪名
   ，主觀上顯係基於概括犯意所為，為連續犯，依修正前刑法
   第56條規定，論以一罪，較依新法分論以數罪之結果，對被
   告2 人較為有利。
4、被告2 人為詐得活會會款而於附表一編號(二)、(四)、(五)行使偽
   造準私文書、詐欺及偽造有價證券，其等所犯上開3 罪顯有
   方法、目的之牽連關係，依修正前刑法第55條規定，應從一
   重處斷，於適用新法時應分論併罰，修正後刑法之規定並非
   較有利於被告，依刑法第2 條第1 項前段規定，仍應適用修
   正前刑法第55條後段規定。
5、又罰金之規定，依刑法施行法第1 條之1 之立法說明，謂該
   條文第2 項係「考量新修正之刑法施行後，不再適用『現行
   法規所定貨幣單位折算新台幣條例』，為使罰金數額趨於一
   致，避免衍生新舊法比較適用問題，以緩和實務適用法律之
   衝擊之前提下，規定第2 項如上」等詞，顯見刑法施行法第1
   條之1 第2 項增訂後，自無再就「現行法規所定貨幣單位折
   算新台幣條例」、「罰金罰鍰提高標準條例」比較新舊法適
   用之問題（最高法院96年度台上字第4185號判決要旨參照）
   ，是關於被告2 人所涉犯之刑法第339 條之罪罰金刑依修正
   前、後處罰輕重既相同，即應適用刑法施行法第1 條之1。
6  綜上比較結果，被告2 人附表一編號(二)、(三)B.、(四)、(五)之行為
   ，均整體適用修正前刑法之規定對其2 人有利。
三、按刑法第220 條以文書論之文書，指在紙上或物品上之文字
    、符號，依習慣或特約足以表示其用意之證明者而言，故凡
    以虛偽之文字、符號或在物品或紙上表示一定用意之證明者
    ，即屬偽造。民間互助會之標會會單，依據習慣或特約，足
    以表示該投標人欲投標且依其所書寫之金額支付標取會款利
    息，自屬同法第220 條之私文書。次按同時偽造同一被害人
    之多張票據時，其被害法益仍僅一個，不能以其偽造之票據
    張數，計算其法益；同時偽造同一被害人之多件同類文書或
    多張票據時，其被害法益仍屬單一，應論以單純一罪，不發
    生想像競合或連續犯之問題（最高法院86年台上字第1921號
    、88年台上字第2526號判決意旨參照）。被告利用附表一編
    號(二)A.、(四)、(五)、(七)A.、(八)、(十)、(十三)、(十四)A.、(十五)A.、(十七)、(十八)
    所示各會期開標時，以空白紙上，書立會員姓名及標息之方
    式，多次偽造表示該會期會員參與競標用意之投標單，旋即
    持之以行使競標而得標，足以生損害於各該期遭冒標會員及
    其他活會會員，核其等所為，係犯刑法第216 條、第220 條
    第1 項、第210 條之行使偽造私文書罪。被告2 人於各會期
    開標後，利用不知情之刻印業者偽刻附表一編號(二)A.B 、(三)
    B.、(四)、(五)、(七)A.B 、(八)、(十)、(十三)、(十四)A.B 、(十五)A.B 、(十七)、
    (十八)所示人別之印章，蓋於如附表一編號(二)A.B 、(三)B.、(四)、
    (五)、(七)A. B、(八)、(十)、(十三)、(十四)A.B 、(十五)A.B 、(十七)、(十八)所示之
    本票發票人欄上，以各該16人（含丁○○、邱志雄、李桂娥
    、甲○○、己○○等5 人，其中甲○○開立2 次）為本票發
    票人名義簽發金額、張數如附表一編號(二)A.B 、(三)B.、(四)、
    (五)、(七)A. B、(八)、(十)、(十三)、(十四)A.B 、(十五)A.B 、(十七)、(十八)所示之
    本票持以交付予活會會員而行使，進而詐取各次活會會員之
    會款，核其等此部分所為，係犯刑法第201 第1 項之偽造有
    價證券及339 條第1 項之詐欺取財罪。被告2 人利用不知情
    之刻印業者偽刻附表一（除(一)、(三)、(六)、(九)、(十一)、(十五)外）各
    編號所示人別之印章，為間接正犯。被告2 人上開犯行，均
    有犯意聯絡及行為分擔，均為共同正犯。被告2 人如附表一
    （除(一)、(二)B.(三)A.B 、(五)B.(六)、(七)B.(九)、(十一)、(十二)、(十四)B.(十五)B.
    (十六)外）各編號所示人名偽造署押行為，係偽造私文書（即標
    單）行為之一部；又被告偽造私文書復持以行使，偽造私文
    書之低度行為應為行使之高度行為所吸收，均不另論罪。被
    告偽造印章進而偽造印文之行為，係偽造有價證券行為之階
    段行為，均不另論罪；又被告於各會期開標後某日偽造如附
    表一編號(二)A. B、(三)B.、(四)、(五)B.、(七)A.、(八)、(十)、(十三)、(十四)
    A.(十五)A.、(十七)、(十八)所示人別之之本票多張，係於密切接近之時
    間及同地實施，侵害同一法益，各行為獨立性極為薄弱，且
    係出於同一目的，依一般社會健全觀念，在時間差距上，難
    以強行分開，應視為數個舉動之接續施行，合為包括的一行
    為予以評價，各屬接續犯，論以一罪。被告偽造有價證券後
    持之行使，其行使之低度行為，應為偽造之高度行為所吸收
    ，不另論罪。
四、被告2 人於附表一編號(二)A 、(四)、(五)之會期所為偽造投標單
    冒標得標後，向多數活會會員詐取財物，侵害多數人法益，
    係一行為觸犯數個相同詐欺取財罪名，為同種想像競合犯，
    應依刑法第55條規定，各從一重處斷；附表一編號(二)A 、(四)
    、(五)各會期之行使偽造私文書、詐欺及偽造有價證券之犯行
    ，有方法、目的之牽連關係，應依修正前刑法第55條之規定
    ，各從一重以偽造有價證券罪處斷；被告2 人於附表一編號
    (二)B 、編號(三)B 之偽造有價證券與詐欺證人己○○之犯行間
    ，亦有方法、目的之牽連關係，亦應應依修正前刑法第55條
    之規定，各從一重以偽造有價證券罪處斷；其2 人於附表一
    編號(二)A.B 、(三)B 、(四)、(五)之偽造有價證券犯行，時間緊接
    ，所犯係構成要件相同之罪名，顯係基於概括犯意反覆為之
    ，應依修正前刑法第56條連續犯之規定，論以一罪並加重其
    刑。其等於附表一編號(七)A.、(八)、(十)、(十三)、(十四)A.、(十五)A.、(十七)
    、(十八)各會期所為偽造有價證券並向活會會員詐得活會會款之
    行為，及附表一編號(七)B 、(十四)B 、(十五)B 為取信遭冒標之活會
    會員，詐得該遭冒標活會會員之會款而偽造「己○○」、「
    李桂娥」、「甲○○」本票之行為間，亦係以一行為觸犯詐
    欺及偽造有價證券之罪行，均為想像競合犯。
五、又按刑法偽造有價證券罪之法定最低度刑為3 年以上有期徒
    刑，處罰甚重，考其立法意旨在維護市場秩序，保障交易信
    用，今本票雖原具流通之性質，惟本件被告2 人係因得標為
    供擔保支付會款，而提出本票並行使之，顯別於一般偽造票
    據混充流傳而嚴重危害市場交易秩序之態樣，所偽造者復均
    屬小額票據，影響有限，是考量其目的、惡性及犯罪情狀，
    在客觀上顯足以引起一般之同情，若宣告處以偽造有價證券
    之法定最低度刑有期徒刑3 年，猶嫌過苛，情輕法重，併依
    刑法第59條規定，就附表二所示各偽造有價證券之罪，均酌
    減其刑。綜上，被告2 人就附表一編號(二)A.B 、(三)B 、(四)、
    (五)A.B 所為1 個連續偽造有價證券罪、就附表一編號(七)、(八)
    、(十)、(十三)、(十四)、(十五)、(十七)、(十八)之8 次行使偽造私文書罪、8 次
    偽造有價證券罪間，犯意各別、行為互殊，應予分論併罰。
    爰審酌被告2 人為填補其資金缺口，利用招募合會自任會首
    ，虛列會員並以他人名義冒標，且偽造有價證券詐取活會會
    員繳納之會款之犯罪手段，詐欺金額並高達4,839,600 元，
    所生損害甚鉅，惟念犯後坦認犯行，且已取得大部分被害人
    之原諒，並依約定按月清償欠款，有大部分被害人之協議書
    及每月清償簽收表在卷可參，其等犯後態度尚可，另參酌其
    等生活狀況、被告辛○○之身體狀況不佳、2 人之教育程度
    等一切情狀，分別量處如附表二所示之刑。又中華民國九十
    六年罪犯減刑條例業於96年6 月15日公布，並於96年7 月16
    日起施行，而被告附表一編號(七)、(八)、(十)、(十三)、(十四)、(十五)所為
    行使偽造私文書之犯罪時點，均係在96年4 月24日之前，且
    所犯之罪核與該條例第2 條第1 項之規定相符，復無同條例
    第3 條限制減刑之除外情事存在，爰依該條例第2 條第1 項
    第3 款規定，減其上開宣告刑期2 分之1 ，並依同條例第11
    條與其餘不得減刑之罪定其應執行刑。至附表一編號(二)至(五)
    之犯行，因宣告有期徒刑逾1 年6 月（即附表二編號(一)），
    自不得予以減刑。
六、被告所偽造如附表一所示之本票計465 紙，雖均未扣案，然
    不能證明業已滅失，均依刑法第205 條之規定，不問屬於犯
    人與否宣告沒收之。上開本票上偽造之印文，因就各該本票
    已經沒收而包括在內，自毋庸重為沒收之宣告。又用於偽造
    附表一編號(二)A.B 、(三)B 、(四)、(五)、(七)A.B 、(八)、(十)、(十三)、
    (十四)A.B 、(十五)A.B 、(十七)、(十八)本票人別之「庚○○」、「邱志雄
    」、「丁○○」、「張素霞」、「林錦惠」、「丙○○」、
    「己○○」、「簡菊鳳」、「乙○○」、「子○○」、「許
    世明」、「李桂娥」、「戊○○」、「甲○○」、「黃愫苓
    」、「李國瑛」印章16枚（其中甲○○雖遭偽開2 次本票，
    惟觀其印章格式應為同顆印章），亦未扣案，惟仍不能證明
    業已滅失，而依刑法第219 條規定宣告沒收之。被告2 人於
    各該會期標單所偽簽如附表一編號(二)A.、(四)、(五)、(七)A.、(八)
    、(十)、(十三)、(十四)A.、(十五)A.、(十七)、(十八)所人別之署押11枚，亦應依
    刑法第219 條規定宣告沒收之。
乙、不另為無罪諭知部分
一、公訴意旨另認：1.被告辛○○、癸○○另基於行使偽造私文
    書之犯意，95年3 月1 日、4 月1 日以丁○○、邱志雄名義
    偽造標單，並以上開2 人名義參與投標行使而詐得其餘活會
    會員之會款，因認被告2 人就丁○○、邱志雄部分亦涉犯行
    使偽造私文書罪嫌；2.被告辛○○、癸○○另基於行使偽造
    私文書、詐欺、行使偽造有價證券之犯意聯絡，於95年4 月
    1 日以朱宏基之名義參與投標，並於得標後以該人之名義開
    立本票予活會會員，藉以詐得活會會款，因認被告2 人就朱
    宏基部分亦涉犯詐欺、行使偽造私文書、偽造有價證券罪嫌
    ；3.被告2 人基於行使偽造私文書之犯意聯絡，於95年6 月
    1 日以甲○○之名義參與投標，因認被告2 人就甲○○部分
    亦涉犯行使偽造私文書罪嫌。惟查：
(一)、被告癸○○於本院審理時供稱：「95 年3月1 日和4 月1 日
    是因為己○○和我媽媽協議說要多賺利息錢，要吃2 會所以
    才開本票給己○○」等語，核與證人己○○於本院審理時所
    證：「我是吃丁○○和邱志雄的會，他們名義是得標的會員
    ，但我取得他們活會的權利，日後標到就是我得標」等語，
    可知證人己○○是以預先交付該期全額活會會款，換取得虛
    列會員丁○○、邱志雄活會之權利，以保留日後再參與投標
    之機會，質言之，證人己○○依此方式實際在此互助會取得
    3 會活會，惟因其並不知實際有丁○○、邱志雄活會權利者
    為被告2 人，是被告2 人再將此2 會交出後，再以該2 位虛
    列會員名義開立所餘活會本票數予證人己○○，藉以擔保日
    後活會款項之支付。復參以該2 次會期尚有以12,000元得標
    之庚○○（被告2 人虛列並冒標）及證人朱宏基得標，若被
    告2 人有以丁○○、邱志雄名義以13,000金額參與投標，當
    無再由投標金額較低之庚○○（虛列）及朱宏基得標，是該
    附表一編號(二)B 、三B 之行為，應係被告2 人私下以丁○○
    、邱志雄之名義轉讓活會權利與證人己○○，被告2 人應無
    實際偽造標單參與競標之行為。
(二)、被告辛○○於偵查中供稱證人朱宏基係自行標會並開立本票
    等語（見偵卷第178 頁），核與被告朱宏基於偵查中證稱：
    「我有參加互助會，我應該是死會，我標到會時，我有開立
    本票」等語相符（見偵卷第148 頁），是證人朱宏基既係自
    行標會並得標，且有開立本票之事實，是被告2 人應無冒其
    名義得標之行為。又證人朱宏基雖證稱卷附「朱宏基」名義
    之本票非其得標所開立，惟其既曾得標並取得活會會款，則
    被告2 人要無在該會期以偽造朱宏基之本票來取得會款之利
    益。再者，證人朱宏基既曾實際得標、取得會款並開立本票
    ，若被告2 人再偽其名義開立本票，則證人己○○應會提出
    2 張發票人均係朱宏基之本票，惟證人己○○所提僅有1張
    本票，故卷附發票人「朱宏基」之本票真實性為何，尚有疑
    義，自不能單以證人朱宏基所言而對被告2 人不利認定。
(三)、被告辛○○於本院審理時供承：「95年6 月1 日所開立林錦
    惠面額13,000元之本票係交付予到場之會員，而發票人「甲○○」、面額12,800之本票係交付予未到場的會員，該次會
    期係以林錦惠名義得標，是為日後得以交付較低之利息」等
    語（見本院卷第頁），而該次會期確有發票人「林錦惠」面
    額13,000元及發票人「甲○○」、面額12,800元之本票，若
    被告2 人確有以「甲○○」名義參與投標，當無再該次會期
    開立面額較高之林錦惠本票之必要，是被告辛○○所自承為
    支付較低利息而以「甲○○」之名義偽開本票之情，尚屬可
    採，是被告2 人除偽造「甲○○」之本票予未到場之會員外
    ，應無於該次會期以證人甲○○之名義行使偽造私文書之行
    為。
二、此外，本院復查無其他證據證明被告2 人就附表一編號(二)B
    、(三)B 有行使偽造私文書、附表(三)A 有詐欺、行使偽造私文
    書、偽造有價證券、(五)B 有行使偽造私文書行為，惟公訴意
    旨認上開3 部份與附表一編號(二)A 、(三)B 、(五)A 有牽連犯及
    連續犯之裁判上一罪之關係，爰均不另為無罪之諭知。
丙、無罪部分
一、公訴意旨以：(一)被告辛○○、癸○○本於行使偽造私文書及
    詐欺、偽造有價證券之犯意，於95年7 月1 日、96年1 月1
    日、96年5 月1 日，明知潘美芳、張式國、徐秀蘭並無意參
    與投標，竟以上開3 人之名義，於該3 次會期參與投標，並
    於得標後，冒以3 人之名義開立本票並交付予各3 會期之活
    會會員，藉以詐得活會款項，認其等於各3 次會期亦涉犯刑
    法之詐欺、行使偽造私文書、偽造有價證券罪嫌；(二)、被告
    辛○○、癸○○本於行使偽造私文書及詐欺之犯意，於96年
    8 月1 日、96年3 月1 日、96年4 月1 日，明知己○○、李
    桂娥、甲○○分別於該3 會期並無意參與投標，竟以上開3
    人之名義，於該3 次會期參與投標，認其等於各3 次會期亦
    對己○○、李桂娥、甲○○涉犯行使偽造私文書罪嫌；(三)、
    被告辛○○、癸○○本於行使偽造私文書及詐欺、偽造有價
    證券之犯意，於96年5 月1 日，明知李桂娥為虛列會員，竟
    以其之名義，於該會期參與投標，並於得標後，以其名義開
    立本票並交付予該會期之活會會員，並詐得活會款項，認其
    等於96年5 月1 日會期就李桂娥部分亦涉犯刑法之詐欺、行
    使偽造私文書、偽造有價證券罪嫌等語。
二、按犯罪事實應依證據認定之，無證據不得認定犯罪事實；不
    能證明被告犯罪者，應諭知無罪之判決；又被告之自白不得
    做為有罪判決之唯一證據，仍應調查其他必要之證據，以察
    其是否與事實相符，刑事訴訟法第154 條第2 項、第301 條
    第1 項、第156 條第2 項分別定有明文。次按事實之認定，
    應憑證據，如未能發現相當證據，或證據不足以證明，自不
    能以推測或擬制之方法，以為裁判之基礎；又認定犯罪事實
    所憑之證據，雖不以直接證據為限，間接證據亦包括在內，
    然而無論直接或間接證據，其為訴訟上之證明，須於通常一
    般之人不致有所懷疑，而得確信其為真實之程度者，始得據
    為有罪之認定；再認定不利於被告之事實，須依積極證據，
    苟積極證據不足為不利於被告事實之認定時，即應為有利於
    被告之認定，更不必有何有利之證據（最高法院40年台上字
    第86號判例、76年台上字第4986號判例及30年上字第816 號
    判例意旨參照）。
三、公訴人認被告辛○○、癸○○涉有上開罪嫌，無非係以被告
    2 人之供述、證人己○○、李桂娥、徐秀蘭、互助會會員名
    單、本票影本等物為其論據。訊據被告辛○○、癸○○堅詞
    否認有上開犯行，辯稱：(一)「潘美芳、張式國、徐秀蘭均實
    際加入該互助會並參與投標及得標，並無行使偽造私文書及
    詐欺、偽造有價證券之行為」；(二)「其於96年8 月1 日、96
    年3 月1 日、96年4 月1 日之會期僅有為取信遭冒標之活會
    會員丙○○、許世明、戊○○而分於以己○○、李桂娥、甲○○開立本票，並無對己○○、李桂娥、甲○○涉犯行使偽
    造私文書之行為；(三)「96年5 月1 日係徐秀蘭實際得標，並
    無以李桂娥之名義於該會期參與投標，並開立本票並交付予
    該會期之活會會員，而詐得活會款項之行為」等語，經查：
(一)、被告辛○○供承潘美芳、張式國確有參加本次合會，2 人並
    以自己名義於95年7 月1 日、96年1 月1 日到場投標並實際
    得標等語（見偵卷第109 頁），核與被告癸○○於偵查中所
    供承各情相符（見偵卷第177 頁），是該2 名會員是否有遭
    被告2 人冒標之情事，尚非無疑。又若潘美芳、張式國係遭
    冒標，現仍活會身分，自難不為主張權利而對被告2 人提告
    並索償，惟參以被告辛○○所提出之96年10月至99年3 月之
    清償名單簽收表，均未見受清償人列有潘美芳及張式國之名
    ，從而，潘美芳、張式國應係自行投標並得標無誤。又證人
    徐秀蘭雖於偵訊中證稱其並未得標等語，惟其夫即證人壬○○於本院審理時證稱：「我有代替我太太去標會，我是在96
    年5 月1 日得標，我有拿到死會的錢，我是以我太太名義得
    標，得標後也有以我太太名義開本票」等語（見本院卷第頁
    ），可知徐秀蘭之活會係證人壬○○所代標，被告2 人應無
    冒用徐秀蘭之名義投標並偽開本票之行為。
(二)、被告辛○○於96年8 月1 日、96年3 月1 日、96年4 月1 日
    之會期分別以丙○○、許世明、戊○○名義冒標而開立本票
    ，業如上述，而證人丙○○、許世明、戊○○不知該3 次會
    期已遭冒標之下，衡情自會向被告2 人要求該3 會得標會員
    之本票，是被告辛○○所供承其為取信丙○○、許世明、戊○○而分別於偽以己○○、李桂娥、甲○○名義開立本票交
    付乙情，與常情尚無扞格。另參以丙○○、許世明、戊○○
    遭冒開之本票金額均為13,000元，而己○○、李桂娥、甲○○遭冒開之本票金額分別為12,300、12,800、13,000元，若
    被告2 人曾於該3 次會期以己○○、李桂娥、甲○○名義投
    標，難以當然由丙○○、許世明及戊○○得標之可能。況被
    告辛○○供承本次互助會於起會之初，每月均開1 會，於止
    會時共開標18次，並無同月開2 標之情形，從而，被告辛○○所述符合其冒標所需運作之情，公訴人未詳辨及此，即以
    卷附被告2 人所偽造己○○、李桂娥、甲○○之本票而遽認
    其等亦有冒己○○、李桂娥、甲○○得標之行使偽造私文書
    之罪嫌，容有誤會。
(三)、另本件互助會96年5 月1 日會期係證人壬○○為其妻徐秀蘭
    投標，在實際得標後取得活會會款等情，業如上述，是被告
    2 人應無再次虛偽開立96年5 月1 日李桂娥本票之必要。且
    觀以本件2 份互助會會單所示李桂娥均僅有1 會（見偵卷第
    28 、29 頁），是公訴意旨既已認被告2 人於96年3 月1 日
    以李桂娥名義冒標並開立本票，則被告2 人自無從再於96年
    5 月1 日以李桂娥名義冒標，公訴意旨所認顯與民間互助會
    所進行模式相違，復查並無其他證據可資證明被告2 人於該
    次會期以李桂娥名義投標，自難僅以卷附96年5 月1 日之發
    票人「李桂娥」本票1紙，而為被告2人不利之認定。
四、綜上所述，本件公訴人所提出之證據，尚不足認定被告2 人
    有上開一(一)、(二)、(三)之行為，本院復查無其他積極證據證明
    被告2 人確有公訴意旨所指除上開論罪科刑部分以外之犯行
    ，是此部分犯罪應屬不能證明，依前開條文及判決意旨，自
    應就公訴意旨所認前揭一(一)、(二)、(三)部分為其等無罪判決之
    諭知。
據上論斷，應依刑事訴訟法第299 條第1 項前段、第301 條第1
項，刑法第2 條第1 項、刑法第28條、201 條第1 項、第339 條
第1 項、第216 條、第210 條、修正前第55條後段、第55條、修
正前第56條、刑法第59條、刑法第205 條、第219 條、第51條第
5款 ，刑法施行法第1 條之1 ，中華民國九十六年罪犯減刑條例
第2 條第1 項第3 款、第11條，判決如主文。
本案經檢察官陳立興到庭執行職務。
中    華    民    國    99    年    10    月    19    日
                  刑事第五庭    審判長法  官  林家聖
                                      法  官  謝濰仲
                                      法  官  劉怡孜
附表一   互助會各期得標情形：
┌──┬─────┬────┬──┬───┬─────┬────────┬──────┐
│編號│ 會  期   │ 得標者 │實際│得標金│詐得金額  │偽開之本票數及發│備  註      │
│    │          │        │剩餘│額    │          │票金額          │            │
│    │          │        │活會│      │          │                │            │
│    │          │        │數  │      │          │                │            │
├──┼─────┼────┼──┼───┼─────┼────────┼──────┤
│ (一) │95年2月1日│癸○○  │47  │10,000│無        │無              │不含虛列9 位│
│    │          │        │    │      │          │                │會員        │
├──┼─────┼────┼──┼───┼─────┼────────┼──────┤
│ (二) │95年3月1日│A.庚○○│46  │12,000│38X10000= │庚○○名義、面額│不含虛列9 位│
│    │          │（虛列後│    │      │380,000   │12,000元共計38張│會員        │
│    │          │冒標）  │    │      │          │                │            │
│    │          ├────┼──┴───┼─────┼────────┼──────┤
│    │          │B.邱志雄│            │510,000   │邱志雄名義、面額│己○○吃會，│
│    │          │（己○○│            │（己○○吃│13,000元共計44張│故癸○○須開│
│    │          │私下吃會│            │會所支付）│                │立扣除己○○│
│    │          │，故對外│            │          │                │、邱志雄及陳│
│    │          │仍為活會│            │          │                │慧雪3 會之本│
│    │          │會員）  │            │          │                │票數        │
│    │          │        │            │          │                │            │
├──┼─────┼────┼──┬───┼─────┼────────┼──────┤
│ (三) │95年4月1日│A.朱宏基│45  │12,000│無        │無              │實際入會得標│
│    │          │（實際入│    │      │          │                │            │
│    │          │會並得標│    │      │          │                │            │
│    │          │）      │    │      │          │                │            │
│    │          │        │    │      │          │                │            │
│    │          ├────┼──┴───┼─────┼────────┼──────┤
│    │          │B.丁○○│            │509,600   │丁○○名義、面額│由己○○吃張│
│    │          │（己○○│            │（己○○所│13,000元共計43張│志群之活會，│
│    │          │私下吃會│            │支付）    │                │故癸○○以張│
│    │          │，故對外│            │          │                │志群名義開立│
│    │          │仍為活會│            │          │                │偽造本票43張│
│    │          │會員）  │            │          │                │（不含朱宏基│
│    │          │        │            │          │                │）          │
│    │          │        │            │          │                │            │
├──┼─────┼────┼──┬───┼─────┼────────┼──────┤
│(四)  │95年5月1日│張素霞  │44  │13,000│37X10000= │張素霞名義、面額│扣除實際得標│
│    │          │（虛列後│    │      │370,000   │13000元共計37張 │之朱宏基，實│
│    │          │冒標）  │    │      │          │                │際入會之活會│
│    │          │        │    │      │          │                │數為37會    │
│    │          │        │    │      │          │                │            │
├──┼─────┼────┼──┼───┼─────┼────────┼──────┤
│(五)  │95年6月1日│A.林錦惠│43  │13,000│37X10000= │林錦惠名義、面額│本票金額較高│
│    │          │（虛列後│    │      │370,000   │13,000元共計1 張│，開立予到場│
│    │          │冒標）  │    │      │          │                │實際參與之1 │
│    │          │        │    │      │          │                │位會員      │
│    │          ├────┴──┴───┼─────┼────────┼──────┤
│    │          │                      │          │B.甲○○名義、面│扣除實際得標│
│    │          │                      │          │12,800元共計36張│之朱宏基，實│
│    │          │                      │          │                │際入會之活會│
│    │          │                      │          │                │數為37會，再│
│    │          │                      │          │                │扣除到場會員│
│    │          │                      │          │                │所取得林錦惠│
│    │          │                      │          │                │本票1 張；開│
│    │          │                      │          │                │立予未到場之│
│    │          │                      │          │                │36位會員    │
├──┼─────┼────┬──┬───┼─────┼────────┼──────┤
│(六)  │95年7月1日│潘美芳  │42  │12,500│無        │無              │被告須支付虛│
│    │          │（實際入│    │      │          │                │列尚未得標會│
│    │          │會並得標│    │      │          │                │員之活會會款│
│    │          │）      │    │      │          │                │            │
├──┼─────┼────┼──┼───┼─────┼────────┼──────┤
│(七)  │95年8月1日│A.丙○○│41  │12,700│35X10000= │丙○○名義、面額│不知情之邱淑│
│    │          │（實際入│    │      │350,000   │12,700元共計35張│芬仍會支付活│
│    │          │會但遭冒│    │      │          │                │會會款，故實│
│    │          │標）    │    │      │          │                │際支付會款為│
│    │          │        │    │      │          │                │36人；本票不│
│    │          │        │    │      │          │                │會交予丙○○│
│    │          │        │    │      │          │                │故為35張    │
│    │          ├────┼──┴───┼─────┼────────┼──────┤
│    │          │        │            │1X10000=  │B.己○○名義、面│為取信丙○○│
│    │          │        │            │10,000( 邱│額12300 元共計1 │而開立交付，│
│    │          │        │            │淑芬之活會│張              │並藉以詐得邱│
│    │          │        │            │款項）    │                │淑芬之活會款│
│    │          │        │            │          │                │項          │
├──┼─────┼────┼──┬───┼─────┼────────┼──────┤
│(八)  │95年9月5日│簡菊鳳（│40  │12,400│36X10000= │簡菊鳳名義面額12│不知情之簡菊│
│    │          │實際入會│    │      │360,000   │800 元1 張給到場│鳳仍會支付活│
│    │          │但遭冒標│    │      │          │會員；面額12,400│會會款，故實│
│    │          │）      │    │      │          │元共計34張給未到│際支付會款為│
│    │          │        │    │      │          │場會員          │36 人 ，本票│
│    │          │        │    │      │          │                │因不會交予簡│
│    │          │        │    │      │          │                │菊鳳故為35  │
│    │          │        │    │      │          │                │張          │
├──┼─────┼────┼──┼───┼─────┼────────┼──────┤
│(九)  │95年10月1 │黃怡真  │39  │12,200│無        │無              │被告須支付虛│
│    │日        │（實際入│    │      │          │                │列尚未得標會│
│    │          │會並得標│    │      │          │                │員之活會會款│
│    │          │）      │    │      │          │                │予真正得標者│
├──┼─────┼────┼──┼───┼─────┼────────┼──────┤
│(十)  │95年11月1 │乙○○（│38  │12,800│35X10000= │乙○○名義、面額│不知情乙○○│
│    │日        │實際入會│    │      │350,000   │12,800元共計34張│仍會支付活會│
│    │          │但遭冒標│    │      │          │                │會款，故實際│
│    │          │）      │    │      │          │                │支付會款為35│
│    │          │        │    │      │          │                │人，本票因不│
│    │          │        │    │      │          │                │會交予乙○○│
│    │          │        │    │      │          │                │故須扣除    │
│    │          │        │    │      │          │                │            │
├──┼─────┼────┼──┼───┼─────┼────────┼──────┤
│(十一)  │95年12月1 │李春鳳  │37  │13,000│無        │無              │被告須支付虛│
│    │日        │（實際入│    │      │          │                │列尚未得標會│
│    │          │會並得標│    │      │          │                │員之活會會款│
│    │          │）      │    │      │          │                │予真正得標者│
│    │          │        │    │      │          │                │            │
├──┼─────┼────┼──┼───┼─────┼────────┼──────┤
│(十二)  │96年1月1日│張式國  │36  │13,000│無        │無              │被告須支付虛│
│    │          │（實際入│    │      │          │                │列尚未得標會│
│    │          │會並得標│    │      │          │                │員之活會會款│
│    │          │）      │    │      │          │                │予真正得標者│
├──┼─────┼────┼──┼───┼─────┼────────┼──────┤
│(十三)  │96年2月1日│子○○  │35  │13,000│33X10000= │子○○名義、面額│不知情子○○│
│    │          │（實際入│    │      │330,000   │13,000元共計32張│仍會支付活會│
│    │          │會但遭冒│    │      │          │                │會款，故實際│
│    │          │標）    │    │      │          │                │支付會款為33│
│    │          │        │    │      │          │                │人，本票因不│
│    │          │        │    │      │          │                │會交予子○○│
│    │          │        │    │      │          │                │故須扣除    │
│    │          │        │    │      │          │                │            │
├──┼─────┼────┼──┼───┼─────┼────────┼──────┤
│(十四)  │96年3月1日│A.許世明│34  │13,000│32X10000= │許世明名義、面額│不知情許世明│
│    │          │（實際入│    │      │320,000   │13,000元共計32張│仍會支付活會│
│    │          │會但遭冒│    │      │          │                │會款，故實際│
│    │          │標）    │    │      │          │                │支付會款為33│
│    │          │        │    │      │          │                │人，本票因不│
│    │          │        │    │      │          │                │會交予許世明│
│    │          │        │    │      │          │                │清故須扣除  │
│    │          ├────┼──┼───┼─────┼────────┼──────┤
│    │          │        │    │      │1X10000=  │B.李桂娥名義、面│為取信許世明│
│    │          │        │    │      │10,000    │額12,800元之本票│而開立交付，│
│    │          │        │    │      │（許世明所│1 張開立予許世明│並藉以詐得許│
│    │          │        │    │      │支付活會會│                │世明之活會款│
│    │          │        │    │      │款）      │                │項          │
├──┼─────┼────┼──┼───┼─────┼────────┼──────┤
│(十五)  │96年4月1日│A.戊○○│33  │13,000│32X10000= │戊○○名義、面額│不知情戊○○│
│    │          │（實際入│    │      │320,000   │13,000元共計32張│仍會支付活會│
│    │          │會但遭冒│    │      │          │                │會款，故實際│
│    │          │標）    │    │      │          │                │支付會款為33│
│    │          │        │    │      │          │                │人，本票因不│
│    │          │        │    │      │          │                │會交予戊○○│
│    │          │        │    │      │          │                │故須扣除    │
│    │          ├────┼──┼───┼─────┼────────┼──────┤
│    │          │        │    │      │1X10000=  │B.甲○○名義、面│為取信戊○○│
│    │          │        │    │      │10,000    │額13,000元之本票│而開立交付，│
│    │          │        │    │      │          │1 張開立予戊○○│並藉以詐得張│
│    │          │        │    │      │          │                │啟屏之活會款│
│    │          │        │    │      │          │                │項          │
├──┼─────┼────┼──┼───┼─────┼────────┼──────┤
│(十六)  │96年5月1日│徐秀蘭  │32  │13,000│無        │無              │被告仍須支付│
│    │          │（實際入│    │      │          │                │未得標之虛列│
│    │          │會並得標│    │      │          │                │會員會款    │
│    │          │）      │    │      │          │                │            │
├──┼─────┼────┼──┼───┼─────┼────────┼──────┤
│(十七)  │96年6月1日│黃愫苓  │31  │13,000│32X10000= │黃愫苓名義、面額│不知情黃愫苓│
│    │          │（實際入│    │      │320,000   │13,000元共計31張│仍會支付活會│
│    │          │會但遭冒│    │      │          │                │會款，故實際│
│    │          │標）    │    │      │          │                │支付會款為32│
│    │          │        │    │      │          │                │人，本票因不│
│    │          │        │    │      │          │                │會交予黃愫苓│
│    │          │        │    │      │          │                │屏故須扣除  │
├──┼─────┼────┼──┼───┼─────┼────────┼──────┤
│(十八)  │96年7月1日│李國瑛  │30  │13,000│32X10000= │李國瑛名義、面額│實際支付會款│
│    │          │（虛列後│    │      │320,000   │13,000共計32張  │為32人      │
│    │          │冒標）  │    │      │          │                │            │
├──┼─────┼────┼──┼───┼─────┼────────┼──────┤
│合計│          │        │    │      │4,839,600 │465張           │            │
│    │          │        │    │      │          │                │            │
└──┴─────┴────┴──┴───┴─────┴────────┴──────┘
附表二  所處之罪刑
┌───┬────┬────────────────────────────────┐
│編號  │事  實  │所          處          之          罪          刑              │
├───┼────┼────────────────────────────────┤
│(一)    │附表一編│辛○○、癸○○共同連續偽造有價證券，處有期徒刑壹年拾月，偽造「陳│
│      │號(二)、(三)│慧雪」、「張素霞」、「林錦惠」之署押枚沒收；附表一編號(二)所示偽│
│      │B 、(四)、│造發票人「庚○○」之本票拾捌紙、印章壹枚、發票人「邱志雄」之本│
│      │(五)      │票肆拾肆紙、印章壹枚、附表一編號(三)B 偽造發票人「丁○○」之本票肆│
│      │        │拾紙、印章壹枚、附表一編號(四)偽造發票人「張素霞」之本票拾柒紙│
│      │        │、印章壹枚；附表一編號(五)偽造發票人「林錦惠」之本票壹紙、印章壹枚│
│      │        │、偽造發票人「甲○○」之本票拾陸紙、印章壹枚沒收。            │
├───┼────┼────────────────────────────────┤
│(二)    │附表一編│辛○○、癸○○共同行使偽造私文書，足生損害於他人，處有期徒刑肆月│
│      │號(七)    │，減為有期徒刑貳月，偽造「丙○○」之署押壹枚沒收；又共同偽造有價│
│      │        │證券，處有期徒刑壹年捌月，附表一編號(七)所示偽造發票人「丙○○」之│
│      │        │本票拾伍紙、印章壹枚、發票人「己○○」之本票壹紙、印章壹枚沒收│
│      │        │。                                                              │
├───┼────┼────────────────────────────────┤
│      │附表一編│辛○○、癸○○共同行使偽造私文書，足生損害於他人，處有期徒刑肆月│
│(三)    │號(八)    │，減為有期徒刑貳月，偽造「簡菊鳳」之署押壹枚沒收；又共同偽造有價│
│      │        │證券，處有期徒刑壹年捌月，附表一編號(八)所示偽造發票人「簡菊鳳」之│
│      │        │本票拾伍紙、印章壹枚沒收。                                    │
├───┼────┼────────────────────────────────┤
│(四)    │附表一編│辛○○、癸○○共同行使偽造私文書，足生損害於他人，處有期徒刑肆月│
│      │號(十)    │，減為有期徒刑貳月，偽造「乙○○」之署押壹枚沒收；又共同偽造有價│
│      │        │證券，處有期徒刑壹年捌月，附表一編號(十)所示偽造發票人「乙○○」之│
│      │        │本票拾肆紙、印章壹枚沒收。                                    │
├───┼────┼────────────────────────────────┤
│(五)    │附表一編│辛○○、癸○○共同行使偽造私文書，足生損害於他人，處有期徒刑肆月│
│      │號(十三)    │，減為有期徒刑貳月，偽造「子○○」之署押壹枚沒收；又共同偽造有價│
│      │        │證券，處有期徒刑壹年捌月，附表一編號(十三)所示偽造發票人「子○○」之│
│      │        │本票拾貳紙、印章壹枚沒收。                                    │
├───┼────┼────────────────────────────────┤
│(六)    │附表一編│辛○○、癸○○共同行使偽造私文書，足生損害於他人，處有期徒刑肆月│
│      │號(十四)    │，減為有期徒刑貳月，偽造「許世明」之署押壹枚沒收；又共同偽造有價│
│      │        │證券，處有期徒刑壹年捌月，附表一編號(十四)所示偽造發票人「許世明」之│
│      │        │本票拾貳紙、印章壹顆、偽造發票人「李桂娥」之本票壹紙、印章壹顆│
│      │        │沒收。                                                          │
├───┼────┼────────────────────────────────┤
│(七)    │附表一編│辛○○、癸○○共同行使偽造私文書，足生損害於他人，處有期徒刑肆月│
│      │號(十五)    │，減為有期徒刑貳月，偽造「戊○○」之署押壹枚沒收；又共同偽造有價│
│      │        │證券，處有期徒刑壹年捌月，附表一編號(十五)所示偽造發票人「戊○○」之│
│      │        │本票拾貳紙、印章壹顆、偽造發票人「甲○○」之本票壹紙、印章壹顆│
│      │        │沒收。                                                          │
├───┼────┼────────────────────────────────┤
│(八)    │附表一編│辛○○、癸○○共同行使偽造私文書，足生損害於他人，處有期徒刑肆月│
│      │號(十七)    │，偽造「黃愫苓」之署押壹枚沒收；又共同偽造有價證券，處有期徒刑壹│
│      │        │年捌月，附表一編號(十七)所示偽造發票人「黃愫苓」之本票拾壹紙、印章│
│      │        │壹顆沒收。                                                      │
├───┼────┼────────────────────────────────┤
│(九)    │附表一編│辛○○、癸○○共同行使偽造私文書，足生損害於他人，處有期徒刑肆月│
│      │號(十八)    │，偽造「李國瑛」之署押壹枚沒收；又共同偽造有價證券，處有期徒刑壹│
│      │        │年捌月，附表一編號(十八)所示偽造發票人「李國瑛」之本票拾壹紙、印章│
│      │        │壹顆沒收。                                                      │
└───┴────┴────────────────────────────────┘
以上正本證明與原本無異。
如不服本判決應於收受判決後10日內向本院提出上訴書狀，並應
敘述具體理由；其未敘述上訴理由者，應於上訴期間屆滿後20日
內向本院補提理由書（均須按他造當事人之人數附繕本）「切勿
逕送上級法院」。
中    華    民    國    99    年    10    月    19    日
                                      書記官  薛慧茹
附錄論罪科刑法條：
中華民國刑法第201條（有價證券之偽造變造與行使罪）
意圖供行使之用，而偽造、變造公債票、公司股票或其他有價證
券者，處3 年以上10年以下有期徒刑，得併科3 千元以下罰金。
行使偽造、變造之公債票、公司股票或其他有價證券，或意圖供
行使之用，而收集或交付於人者，處1 年以上7 年以下有期徒刑
，得併科3 千元以下罰金。
中華民國刑法第210條（偽造變造私文書罪）
偽造、變造私文書，足以生損害於公眾或他人者，處 5 年以下有
期徒刑。
中華民國刑法第339條（普通詐欺罪）
意圖為自己或第三人不法之所有，以詐術使人將本人或第三人之
物交付者，處5 年以下有期徒刑、拘役或科或併科1 千元以下罰
金。
以前項方法得財產上不法之利益或使第三人得之者，亦同。
前二項之未遂犯罰之。

司法院資訊處製作；財團法人民間司法改革基金會備份。
